【裁判字號】    97,上訴,294
【裁判日期】    970226
【裁判案由】    毒品危害防制條例
【裁判全文】
臺灣高等法院刑事判決                 97年度上訴字第294號
上  訴  人
即  被  告  甲○○
上列上訴人因毒品危害防制條例案件，不服臺灣新竹地方法院96
年度訴字第860號，中華民國96年12月31日第一審判決（起訴案
號：臺灣新竹地方法院檢察署96年度毒偵字第1618號），提起上
訴，本院判決如下：
    主  文
上訴駁回。
    事  實
一、甲○○曾於民國九十二年間因違反毒品危害防制條例案件，
    經臺灣桃園地方法院九十三年度訴字第一○三號判決分別判
    處有期徒刑八月及四月，並定應執行刑為有期徒刑十一月確
    。又於九十三年間因竊盜案件，經臺灣新竹地方法院九十三
    年度易字第二○四號判決判處有期徒刑八月確定。上開二案
    嗣經同法院以九十四年度聲字第八六九號裁定應執行有期徒
    刑一年七月確定，於九十四年十二月二十日縮刑期滿執行完
    畢。
二、甲○○曾於八十七年間因施用毒品案件，經臺灣新竹地方法
    院以八十七年度毒聲字第三八七號裁定送觀察、勒戒後，認
    有繼續施用毒品傾向，再經同法院以八十七年度毒聲字第五
    七九號裁定令入戒治處所施以強制戒治，嗣經同法院以八十
    八度毒聲字第一四八號裁定停止戒治，迄於八十八年九月四
    日因保護管束期滿而執行完畢。又於九十二年間，再犯施用
    毒品案件，經臺灣桃園地方法院九十二年度毒聲字第三五五
    三號裁定令入戒治處所施以強制戒治，嗣於九十三年一月九
    日因毒品危害防制條例新修正實施而出所。甲○○復於九十
    六年八月間，因施用毒品案件，經臺灣新竹地方法院於九十
    六年十月九日以九十六年度訴字第六三三號判決分別判處有
    期徒九月及五月，並定應執行刑為有期徒刑一年，嗣甲○○
    上訴本院後撤回上訴而確定（不構成累犯）。
三、詎甲○○仍不知悔悟，復基於施用第二級毒品安非他命之犯
    意，於九十六年十月十八日某時在其新竹縣新豐鄉上坑村六
    鄰四一八之一號住處，以將安非他命放在鋁箔紙內，其下以
    火燒烤後吸取煙霧之方式施用安非他命一次。另基於施用第
    一級毒品海洛因之犯意，於同年月二十日某時在同上住處，
    以注射針筒注射之方式施用海洛因一次。嗣於九十六年十月
    二十一日上午十時三十分許，在新竹縣新豐鄉上坑村三鄰三
    五八號旁之空地為警查獲，並扣得其所有供施用之毒品安非
    他命十三包（毛重二．七公克，原判決漏載），另在其所駕
    駛之LS-一九九八號自小客車內扣得其所有供施用毒品海洛
    因所用之注射針筒三支。
四、案經新竹縣政府警察局移送臺灣新竹地方法院檢察署檢察官
    偵查起訴。
    理  由
壹、程序部分：
一、本件上訴人即被告甲○○所犯之罪，其法定刑為六月以上五
    年以下有期徒刑及三年以下有期徒刑，非死刑、無期徒刑或
    最輕本刑有期徒刑三年以上之罪，亦非本院管轄第一審案件
    ，且於原審準備程序進行中，被告先就被訴事實為有罪之陳
    述，經原審告知被告簡式審判程序之旨，並聽取檢察官、被
    告之意見後，原審合議庭裁定由受命法官進行簡式審判程序
    ，是本件之證據調查，依刑事訴訟法第二百七十三條之二規
    定，不受同法第一百五十九條第一項、第一百六十一條之二
    、第一百六十一條之三、第一百六十三條之一及第一百六十
    四條至第一百七十條規定之限制，合先敘明。
二、依據刑事訴訟法第一百五十六條第一項之規定，被告之自白
    非出於強暴、脅迫、利誘、詐欺、疲勞訊問、違法羈押或其
    他不正之方法，且與事實相符者，得為證據。經查：被告甲
    ○○於警詢、偵查及原審中之自白，於本院審理中均未抗辦
    自白之非出於任意性，復與下述貳一證據所顯示之事實具有
    合致性，衡諸上揭說明，應認其自白具有證據能力。
貳、實體部分：
一、訊據被告甲○○對於上揭時、地施用第一級毒品海洛因、第
    二級毒品安非他命之犯行坦承不諱（偵卷九頁、一○、三九
    頁，原審卷二四、三二至三四頁，本院卷三六頁），而被告
    為警查獲時所採集之尿液（代號：九六一五一號），經送詮
    昕科技股份有限公司檢驗結果，呈海洛因經人體代謝後之嗎
    啡陽性反應及安非他命、甲基安非他命陽性反應等情，有真
    實姓名代號對照表、詮昕科技股份有限公司九十六年十一月
    一日出具之濫用藥物尿液檢驗報告等件附卷可稽（偵卷四四
    、四五頁），並有第二級毒品安非他命十三包（毛重二．七
    公克）及被告所有供施用海洛因所用之注射針筒三支之照片
    （偵卷二六、二七頁），暨上開毒品及注射針筒三支扣案可
    資佐證。堪認被告之自白兼具任意性與真實性，堪以採信。
二、按：(一)施用第一、二級毒品為犯罪行為，毒品危害防制條例
    第十條定有處罰明文。故施用第一、二級毒品者，依前揭規
    定本應科以刑罰。惟基於刑事政策，對合於一定條件之施用
    者，則依同條例第二十條、第二十三條之規定，施以觀察、
    勒戒及強制戒治之保安處分。(二)毒品危害防制條例於九十二
    年七月九日修正公布，自九十三年一月九日施行，其中第二
    十條、第二十三條將施用毒品之刑事處遇程序，區分為「初
    犯」及「五年內再犯」、「五年後再犯」。依其立法理由之
    說明：「初犯」，經觀察、勒戒或強制戒治後，應為不起訴
    處分或不付審理之裁定；經觀察、勒戒或強制戒治執行完畢
    釋放後，「五年內再犯」者，因其再犯率甚高，原實施之觀
    察、勒戒及強制戒治既已無法收其實效，爰依法追訴或裁定
    交付審理。至於經觀察、勒戒或強制戒治執行完畢釋放後，
    「五年後再犯」者，前所實施之觀察、勒戒或強制戒治已足
    以遮斷其施用毒品之毒癮，為期自新及協助其斷除毒癮，仍
    適用「初犯」規定，先經觀察、勒戒或強制戒治之程序。從
    而依修正後之規定，僅限於「初犯」及「五年後再犯」二種
    情形，始應先經觀察、勒戒或強制戒治程序。倘被告於五年
    內已再犯，經依法追訴處罰，縱其第三次（或第三次以上）
    再度施用毒品之時間，在初犯經觀察、勒戒或強制戒治執行
    完畢釋放五年以後，已不合於「五年後再犯」之規定，且因
    已於「五年內再犯」，顯見其再犯率甚高，原實施觀察、勒
    戒或強制戒治，已無法收其實效，即應依該條例第十條處罰
    （最高法院九十五年第五次刑事庭會議決議參照）。準此，
    茍被告施用毒品之犯行，前經觀察、勒戒或強制戒治執行完
    畢後，五年內曾因再施用毒品之行為，而經法院判處刑罰之
    處遇程序確定者，縱係於初次觀察、勒戒或強制戒治執行完
    畢五年後再為本案施用毒品，仍應適用刑罰處遇之程序。經
    查，被告曾於八十七年間因施用毒品案件，經臺灣新竹地方
    法院以八十七年度毒聲字第三八七號裁定送觀察、勒戒後，
    認有繼續施用毒品傾向，再經同法院以八十七年度毒聲字第
    五七九號裁定令入戒治處所施以強制戒治，嗣經同法院以八
    十八度毒聲字第一四八號裁定停止戒治，迄於八十八年九月
    四日因保護管束期滿而執行完畢。又於九十二年間，再犯施
    用毒品案件，經臺灣桃園地方法院九十二年度毒聲字第三五
    五三號裁定令入戒治處所施以強制戒治，嗣於九十三年一月
    九日因毒品危害防制條例新修正實施而出所等情，有本院被
    告前案紀錄表、在監在押全國紀錄表在卷可按（本院卷一七
    頁背面、一九頁背面、一九頁），被告既於八十八年九月四
    日強制戒治執行完畢之五年內於九十二年間再犯施用毒品犯
    行，是其於強制戒治執行出所後五年後再犯本案施用毒品之
    犯行，徵諸前開最高法院決議意旨，自應依法追訴處罰。綜
    上，本件事證明確，被告犯行堪以認定，應依法論科。
三、論罪理由：
  (一)按海洛因、安非他命分別係毒品危害防制條例第二條第二項
    第一款、第二款所定之第一級、第二級毒品。核被告所為，
    係犯毒品危害防制條例第十條第一項施用第一級毒品罪及同
    條第二項施用第二級毒品之罪。被告持有第一級毒品海洛因
    、第二級毒品安非他命之低度行為，分別為施用之高度行為
    所吸收，均不另論罪。再被告所犯上開二罪名，犯意各別，
    犯罪構成要件不同，應予以分論併罰。
  (二)被告有如事實欄一所載犯罪科刑及執行完畢之情形，有本院
    被告前案紀錄表在卷可查（本院卷一九頁背面、二○頁背面
    ），其於有期徒刑執行完畢後五年內，故意再犯本件有期徒
    刑以上之二罪，應依刑法第四十七條第一項之規定，論以累
    犯，並均加重其刑。
四、原審以事證明確，適用刑事訴訟法第二百七十三條之一第一
    項、第二百九十九條第一項前段，毒品危害防制條例第十條
    第一項、第二項，刑法第十一條、第四十七條第一項、第五
    十一條第五款款等規定，並審酌被告無視法令之禁止，前已
    因施用毒品案件，經裁定送觀察勒戒、強制戒治後，竟再度
    施用足以導致精神障礙及生命危險之成癮性毒品，顯無悔改
    之意，兼以施用毒品所生危害以自戕健康為主，及其犯後坦
    承犯行等一切情狀，就其施用第一級毒品及第二級毒品之罪
    ，分別量處有期徒刑九月及五月，並定其應執行為有期徒刑
    一年；復敘明扣案之第二級毒品安非他命十三包（毛重二．
    七公克）屬毒品危害防制條例所管制之毒品，應依毒品危害
    防制條例第十八條第一項前段宣告沒收銷燬。其餘扣案之注
    射針筒三支及安非他命包裝袋十三個分別係被告所有供施用
    第一級、第二級毒品所用之物，業據被告供承在卷（原審卷
    三二頁），應依刑法第三十八條第一項第二款宣告沒收等情
    ，其認事用法尚無違誤，量刑亦屬妥適。被告上訴意旨略以
    ，其參加新竹縣衛生局之減害計劃，收集使用過之針具統一
    回收處理，被告為該計劃之義工，因而持有針筒或管制藥品
    應不負刑事責任，警方採集被告尿液及原審判刑自有不當等
    語提起上訴。惟被告確有前揭施用第一級毒品及第二級毒品
    之犯行為被告自始坦承明確，並有相關證據可憑，已如前述
    理由，被告所為顯已觸法，應依法論科，殆無疑義，自不因
    其有無參加所指新竹縣衛生局之減害計劃而有歧異，遑論有
    何可主張減免或免除其刑之適用；況扣案之毒品安非他命及
    針筒等物均屬被告所有，而針筒亦係供被告使用並非回收之
    物等節為被告所坦認（偵卷九、三九頁，原審卷三二頁），
    且有照片可資憑佐（偵卷二七頁），亦與被告所指回收針具
    等情節迥異，是以被告前揭上訴意旨核與本院認定被告犯罪
    事實無涉，其據以提起上訴指摘原審判決不當，為無理由，
    應予駁回。
據上論斷，應依刑事訴訟法第三百六十八條，判決如主文。
本案經檢察官王壬貴到庭執行職務。
中    華    民    國    97    年    2     月    26    日
            刑事第十八庭  審判長法  官  溫耀源
                                法  官  周政達
                                法  官  段景榕
以上正本證明與原本無異。
施用第一級毒品部分如不服本判決，應於收受送達後十日內向本
院提出上訴書狀，其未敘述上訴之理由者並得於提起上訴後十日
內向本院補提理由書（均須按他造當事人之人數附繕本）。
施用第二級毒品部分不得上訴。
                                書記官  陳靜姿
中    華    民    國    97    年    2     月    26    日
附錄本案論罪科刑法條全文：
毒品危害防制條例第10條
施用第一級毒品者，處 6 月以上 5 年以下有期徒刑。
施用第二級毒品者，處 3 年以下有期徒刑。


司法院資訊處製作；財團法人民間司法改革基金會備份。
